臺灣高等法院臺中分院刑事判決　　　　100年度上訴字第833號
上　訴　人
即　被　告　楊政儒
上列上訴人因違反毒品危害防制條例案件，不服臺灣彰化地方法
院100年度訴字第86號中華民國100年2月9日第一審判決（起訴案
號：臺灣彰化地方法院檢察署99年度毒偵字第2043號、2237號）
，提起上訴，本院判決如下：
    主  文
上訴駁回。
    理  由
一、按不服地方法院之第一審判決而上訴者，須提出上訴書狀，
    並應敘述具體理由，此為上訴必備之程式；其所提出之書狀
    未敘述上訴理由，或僅曾以言詞陳述上訴理由者，均應於上
    訴期間屆滿後二十日內補提理由書於第一審法院；第一審法
    院經形式審查，認逾期未補提上訴理由者，應定期間命補正
    ，逾期未補正者，為上訴不合法律上之程式，應以裁定駁回
    ；倘已提出上訴理由，但所提非屬具體理由者，則由第二審
    法院以上訴不合法律上之程式，判決駁回；以上於刑事訴訟
    法第三百五十條、第三百六十一條、第三百六十二條、第三
    百六十七條定有明文。而所謂「具體理由」，必係依據卷內
    既有訴訟資料或提出新事證，指摘或表明第一審判決有何採
    證認事、用法或量刑等足以影響判決本旨之不當或違法，而
    構成應予撤銷之理由，始克當之；倘僅泛言原判決認定事實
    錯誤、違背法令、量刑失之過重或輕縱，而未依上揭意旨指
    出具體事由，或形式上雖已指出具體事由，然該事由縱使屬
    實，亦不足以認為原判決有何不當或違法者，皆難謂係具體
    理由（最高法院九十七年台上字第八九二號刑事判決意旨參
    照）。
二、本案上訴人即被告楊政儒（以下簡稱為被告）不服原審判決
    提起上訴，經核其上訴理由狀所載理由，係以：伊於民國（
    下同）九十二年間因施用毒品，經臺灣台中地方法院裁定觀
    察勒戒，並入戒治所施以強制戒治，於九十三年一月九日因
    法律修正而釋放；至九十九年五月已逾六年，被告應屬五年
    以後再犯者，應符合毒品危害防制條例第20條第1、2項關於
    「初犯」之處理方式相同，被告應符合裁定觀察勒戒之要件
    ，而非直接處以徒刑為之。又被告始終坦承犯行，使案件順
    利快速判刑，節省司法資源，顯見被告犯後態度良好，深具
    悔意，原審判刑過重，實有未當。
三、按毒品危害防制條例於92年7月9日修正公布，自93年1月9日
    施行，其中第20條、第23條將施用毒品之刑事處遇程序，區
    分為「初犯」及「五年內再犯」、「五年後再犯」。依其立
    法理由之說明：「初犯」，經觀察、勒戒或強制戒治後，應
    為不起訴處分或不付審理之裁定；經觀察、勒戒或強制戒治
    執行完畢釋放後，「五年內再犯」者，因其再犯率甚高，原
    實施之觀察、勒戒及強制戒治既已無法收其實效，爰依法追
    訴或裁定交付審理。至於經觀察、勒戒或強制戒治執行完畢
    釋放後，「五年後再犯」者，前所實施之觀察、勒戒或強制
    戒治已足以遮斷其施用毒品之毒癮，為期自新及協助其斷除
    毒癮，仍適用「初犯」規定，先經觀察、勒戒或強制戒治之
    程序。從而依修正後之規定，僅限於「初犯」及「五年後再
    犯」二種情形，始應先經觀察、勒戒或強制戒治程序。倘被
    告於五年內已再犯，經依法追訴處罰，縱其第3次（或第3次
    以上）再度施用毒品之時間，在初犯經觀察、勒戒或強制戒
    治執行完畢釋放五年以後，已不合於「五年後再犯」之規定
    ，且因已於「五年內再犯」，顯見其再犯率甚高，原實施觀
    察、勒戒或強制戒治，已無法收其實效，即應依該條例第10
    條處罰。至於第3次(或第3次以上)施用毒品之時間，是否宜
    有期間限制？以多久為適宜？則分屬刑事政策、專門醫學之
    範圍，非審判機關所能決定，有待循立法途徑解決（最高法
    院97年度第5次刑事庭會議、95年度第7次刑事庭會議決議意
    旨參照）。本件被告前於88年間因施用毒品案件，經裁定送
    觀察、勒戒後，認無繼續施用毒品之傾向，於88年 4月23日
    執行完畢釋放，並由臺灣臺中地方法院檢察署檢察官以88年
    度偵字第9471號為不起訴處分在案；又於91年間因施用毒品
    案件，經臺灣臺中地方法院以91年度毒聲字第2634號裁定送
    觀察、勒戒後，認有繼續施用毒品之傾向，再經臺灣臺中地
    方法院以92年度毒聲字第1872號裁定令入戒治處所施以強制
    戒治1年，至93年7月17日期滿執行完畢，刑罰部分經起訴後
    ，亦經臺灣臺中地方法院以92年度訴字第1922號判決判處有
    期徒刑8月確定（嗣經減刑為有期徒刑4月）等情，有臺灣高
    等法院被告前案紀錄表在卷可按。則被告本案施用第一級、
    第二級毒品犯行，距其前次施用毒品強制戒治執行完畢之時
    間雖已逾五年，但因其在初犯毒品危害防制條例第10條之罪
    ，於88年 4月23日觀察、勒戒執行完畢釋放後，復於五年內
    再犯毒品危害防制條例第10條之施用毒品罪，經臺灣臺中地
    方法院裁定觀察、勒戒及強制戒治，且經判處有期徒刑確定
    ，則此次於99年10月18、24日施用第二級毒品；於99年10月
    19、25日施用第一級毒品犯行，即與單純之初犯毒品危害防
    制條例第10條之施用毒品罪，經觀察勒戒或強制戒治執行完
    畢釋放以後「五年後再犯」之情形有別，此足見前所實施之
    觀察勒戒及強制戒治尚不足以遮斷其施用毒品之癮，已無法
    收其實效，被告既非於觀察勒戒執行完畢後五年內，均無任
    何施用毒品之犯行，揆諸上開最高法院刑事庭會議決議意旨
    ，被告所為本件施用毒品犯行，即無現行毒品危害防制條例
    第20條第3項之適用，自毋須依同條第 1、2項規定再重新施
    予觀察勒戒或強制戒治之處遇程序，而應直接訴追處罰，是
    原審據以論罪科刑並無違誤。
四、又被告有上開施用毒品紀錄，於本案亦有累犯應加重其刑之
    法定事由。原審判決審酌被告之品行、本案施用第一、二級
    毒品之犯罪情節，及其在審理時雖坦承犯行，但之前已有多
    次施用毒品之前科而迄未能戒除毒品等一切犯罪情狀，就被
    告於99年10月19日、18日所犯之施用第一、二級毒品罪各量
    處有期徒刑八月及五月；於99年10月25日、24日所犯之施用
    第一、二級毒品罪各量處有期徒刑八月及五月，且定其應執
    行刑為有期徒刑二年，經核亦無量刑過重之不當。
五、本案被告之上訴意旨並未依據卷內既有訴訟資料或提出新事
    證，指摘或表明第一審判決有何採證認事、用法或量刑等足
    以影響判決本旨之不當或違法，仍以上開情詞指摘原判決對
    其論罪科刑不當而提起上訴，依其所提出之上訴理由尚不足
    以認為原判決有何不當或違法，顯非屬具體理由，核之上揭
    說明，應認其上訴違背法律上之程式，應予以駁回，並不經
    言詞辯論為之。爰依刑事訴訟法第三百六十七條前段、第三
    百七十二條判決如主文。
中    華    民    國   100    年    4     月    25    日
            刑事第三庭    審判長法  官  王  增  瑜
                                法  官  廖  柏  基
                                法  官  曾  佩  琦
以上正本證明與原本無異。
施用第一級毒品部分得上訴。
施用第二級毒品部分不得上訴。
如不服本判決應於收受送達後10日內向本院提出上訴書狀，其未
敘述上訴之理由者，並得於提起上訴後10日內向本院補提理由書
（均須按他造當事人之人數附繕本）「切勿逕送上級法院」。
                                書記官  王  麗  英
中    華    民    國   100    年    4     月    25    日